【裁判字號】    99,監,89
【裁判日期】    990607
【裁判案由】    選定受監護宣告監護人等
【裁判全文】
臺灣臺南地方法院民事裁定                99年度監字第89號
聲  請  人  甲○○
關  係  人  丙○○
關  係  人  乙○○
上列聲請人聲請選定受監護宣告監護人等事件，本院裁定如下：
    主      文
選定甲○○（女，民國○○年○○月○○日生，身分證統一編號：Ｚ000
000000號號，住臺南市○○區○○街156號10樓之22）為受監護
宣告之人丁○○之監護人。
指定乙○○（女，民國○○年○月○日生，身分證統一編號：Ｚ00000
0000號，住高雄市○○區○○街66巷9號）為會同開具財產清冊
之人。
聲請費用新臺幣壹仟元由受監護宣告之人負擔。
    理    由
一、按有事實足認監護人不符受監護人之最佳利益，或有顯不適
    任之情事者，法院得依受監護人、四親等內之親屬、檢察官
    、主管機關或其他利害關係人之聲請，改定適當之監護人，
    不受民法第1094條第1 項規定之限制；法院依民法第1106條
    之1改定監護人時，應同時指定會同開具財產清冊之人。民
    國98年11月23日修正生效之民法第1106條之1第1項、第1094
    條第4項分別定有明文。次按民法總則中華民國97年5月2日
    修正之條文施行前，已為禁治產宣告者，視為已為監護宣告
    ，並於修正施行後，適用修正後之規定；民法規定之禁治產
    或禁治產人，自修正施行後，一律改稱為監護或受監護宣告
    之人；修正之民法總則第14條至第15條之2之規定，自公布
    後1年6個月施行。民法總則施行法第4條第2項、第4條之1、
    第4條之2亦有明文。中華民國97年5月2日修正之民法親屬編
    第四章條文施行前所設置之監護人，於修正施行後，適用修
    正後之規定。民法親屬編施行法第14條之2亦有明定。
二、聲請意旨略以：聲請人為丁○○（男，民國○○年○月○日生，
    身分證統一編號：Ｚ000000000號）之母，丁○○前經本院以
    93年度禁字第46號裁定宣告為禁治產人（即受監護宣告人）
    ，而由丁○○之父母丙○○、甲○○共同監護，惟丁○○之
    父丙○○因案於98年14月26日入監服刑，且刑期長達七年半
    之久，已無法行使監護之責，另聲請人與丙○○亦已於98年
    12 月17日經本院以98年度司調字第227號調解離婚，並協議
    受監護宣告人丁○○由聲請人監護，為此，爰依民法第1110
    條、第1113條、第1106條、第1094條第3、第4項規定請求選
    定甲○○為丁○○之監護人，並指定聲請人胞妹乙○○為會
    同開具財產清冊人等語。
三、經查：聲請人主張之事實，有親屬系統表、戶籍謄本、親屬
    團體會議推定監護人說明書、親屬會議記錄、本院93年度禁
    字第46號裁定書、更正民事裁定書、確定證明書、本院98年
    度司調字第227號離婚事件調解程序筆錄、臺灣臺南看守所
    被告在所證明書為證，經本院調閱丙○○前案資料，其因案
    經判刑確定，應執行有期徒刑7年6月，98年4月26日受羈押
    ，接續執行徒刑，105年10月23日始縮刑期滿，有臺灣高等
    法院在監在押全國紀錄表、臺灣高等法院被告前案紀錄表在
    卷可稽，堪可信為真實。又聲請人為受監護宣告人之母，有
    戶籍謄本附卷可參，為平日負責照顧受監護人者，而丁○○
    之外祖父吳榮凱、祖母李金環、舅舅吳仲韋、阿姨乙○○、
    吳采芳、叔叔李明德均推定聲請人擔任監護人，且本院函請
    受監護宣告人丁○○之生父丙○○表示意見，惟其逾期未為
    任何意見，視為無意見，茲本院參酌前揭各節，認由聲請人
    任監護人，最能符合受監護宣告之人之最佳利益，爰選定聲
    請人為受監護宣告人丁○○之監護人；又乙○○為丁○○之
    阿姨，與聲請人、被監護人關係密切，亦可維護受監護宣告
    人之最佳利益，並指定乙○○為會同開具財產清冊之人。
四、末按非訟事件法稱關係人者，謂聲請人、相對人及其他利害
    關係人。而依法應由關係人負擔費用者，法院裁定命關係人
    負擔時，應一併確定其數額，非訟事件法第10條、第24條第
    1項分別定有明文。經核本件聲請事件，應徵之程序費用為
    新臺幣1,000元，爰依非訟事件法第21條第1項規定及民事訴
    訟法第51條第5項之規定，併予確定如主文第3項所示，附此
    敘明。
五、爰裁定如主文。
中    華    民    國    99    年    6     月     7    日
                      家事法庭    法  官  郭貞秀
正本係照原本作成。
如不服本裁定關於選定監護人及指定會同開具財產清冊之人等部
分，應於送達後10日內向本院提出抗告狀，並繳納抗告費新臺幣
壹仟元。
中    華    民    國    99    年    6     月     7    日
                                  書記官  鄭隆慶

司法院資訊處製作；財團法人民間司法改革基金會備份。
